【裁判字號】    92,訴,143
【裁判日期】    920716
【裁判案由】    偽造有價證券等
【裁判全文】
臺灣臺北地方法院刑事判決                          九十二年度訴字第一四三號
    公  訴  人  臺灣臺北地方法院檢察署檢察官
    被      告  丙○○  男  二.
    指定辯護人  本院公設辯護人甲○○
右列被告因偽造有價證券等案件，經檢察官提起公訴（九十一年度偵緝字第一二五八
號），本院判決如左：
    主  文
丙○○共同意圖供行使之用，而偽造有價證券，處有期徒刑參年壹月。偽造之ＢＡ0
000000號支票壹紙沒收。
    事  實
一、丙○○與李國欽（未據起訴）基於意圖為自己不法所有之犯意聯絡，於民國八十
    九年四月四日夜間十一、十二時許，同至丙○○之母丁○○同居男友乙○○所營
    徽昇企業有限公司（下稱徽昇公司）位於台北市○○區○○街一五四號地下室之
    辦公室，竊得乙○○所有之徽昇企業有限公司章及安泰商業銀行（以下簡稱安泰
    銀行）空白支票數十張、徽昇公司章及專利證書一紙。二人乃共同意圖供行使之
    用，並基於犯意聯絡，於不詳時地，在上揭所竊得票號為ＢＡ0000000號
    之空白支票上，盜蓋竊得之徽昇企業有限公司章及李國欽印章蓋用於支票發票人
    欄處，偽填發票日八十九年八月十日、金額新台幣（下同）二萬六千元後，於同
    年六月底，由丙○○交由不知情之賈麗紅（另經不起訴處分），在桃園縣桃園市
    ○○路五五二號三樓持向林祐辰調取現金花用，林祐辰不疑有他乃先後交付現金
    一萬及一萬六千元於賈麗紅、丙○○。林祐辰背書後又將之轉讓予林建民提示兌
    領，因乙○○已經辦理掛失止付，警方乃循線查獲，得悉上情。丙○○經通緝到
    案。
二、案經台北市政府警察局大安分局報告及丁○○告訴臺灣臺北地方法院檢察署檢察
    官偵查起訴。
    理  由
一、右揭事實，業據被告丙○○迭於偵審中直承無諱（見九十年度偵緝字第一二八六
    號第十四頁反面及本院九十二年六月六日訊問筆錄、同年七月四日審判筆錄），
    核與證人丁○○、乙○○於警訊及偵審中所證之失竊及空白支票遭偽造提示，證
    人賈麗紅於警訊及偵查中證陳交被告委託持票調現，林祐辰證以賈麗紅以偽造支
    票向其調款且轉讓林建民購買電器，林建民所證林祐辰交付系爭支票其進而兌領
    等情節（見九十年度偵字第一二八六九號偵查卷第十一至第十四頁、第五十四頁
    至第五六頁、第六十二頁反面第六十三頁）大致吻合。證人乙○○於本院審理中
    翻口改稱被告於票據掛失後之不詳時間，有電告借用支票，其答稱開票金額不能
    超出五萬元云云，觀諸其於警訊偵查及本院調查中，始終堅稱欲追究被告責任，
    且從未提及借票事，應係經其同居人丁○○即被告母之懇請，始翻易改證，核屬
    迴護之詞，不能憑信。此外復有偽造之支票影本、退票理由單、票據掛失止付通
    知書、遺失票據申報書及掛失止付票據提示人資料查報表各一紙在卷可稽，是被
    告之任意性自白經前開證據補強，應與事實相符。是本件事證明確，其犯行堪以
    認定，應予依法論科。
二、核被告所為，竊取空白支票、徽昇公司章及專利證書部分，係犯刑法第三百二十
    條第一項之竊盜罪；偽造空白支票交付調款部分，則係犯同法第二百零一條第一
    項偽造有價證券罪。其偽造票據進而行使，行使之行為應為偽造之行為所吸收，
    不另論罪。其與李國欽就上開犯行，有犯意聯絡與行為分擔，係共同正犯。又其
    利用不知情之賈麗紅行使偽造支票，為間接正犯。所為竊盜及偽造有價證券罪部
    分有方法結果之牽連犯關係，應依刑法第五十五條之規定，從一重之偽造有價證
    券罪論擬。又意圖行使而偽造有價證券，其效用即為非法取得他人財物，亦不另
    成立詐欺罪（最高法院四十三年台上字第六八四號判例意旨可資參照），併予說
    明。爰審酌被告之素行不佳、犯罪之動機、目的、犯罪之手段、與被害人平日關
    係密切、犯罪所生金融票據秩序之危害、獲被害人原諒及犯罪後之態度等一切情
    狀，判處如主文所示之刑，並諭知易科罰金之折算標準，以示懲儆。又被告明知
    所竊得之支票為其母同居人所有，竟加以偽造後行使換取現金花用，且其有偽造
    文書（執行中）及偽造貨幣之前案（尚未判決），有台灣高等法院被告全國前案
    紀錄表附卷可佐，顯見其偽造行為成性，何況被告居無定所偵審中屢經通緝在案
    ，本院審理時又與證人勾串係借票云云，既無從見諸其有悔悟之心，難認有何堪
    以憫恕之處，辯護人以被告有刑法第五十九條規定之適用，尚有未洽，附此敘明
    。至偽造之ＢＡ0000000號支票一紙雖未扣案，惟無證據證明已經滅失，
    仍應依刑法第二百零五條宣告沒收。
三、另公訴人認被告係侵占李國欽遺失之印章而加以盜用偽造支票，然被告供稱係與
    李國欽共同偽造等語在卷，檢察官認被告另涉刑法第三百三十七條侵占遺失物罪
    ，容有誤會，然檢察官認此與起訴經論罪科刑之部分有牽連犯之裁判上一罪關係
    ，茲不另為無罪判決之諭知。又台北市○○區○○街一五四號地下室，係徽昇公
    司之辦公處所，業經證人丁○○於偵查中證述明確（見九十年度偵字第一二八六
    九號偵卷第五十五頁反面），起訴書認涉犯侵入住宅竊盜，亦有未洽，均併此陳
    明。
三、公訴意旨另以：被告丙○○與姓名年籍不詳之成年人士共同基於意圖為自己不法
    所有之竊盜犯意，於八十九年四月四日夜間，侵入丁○○所有位於台北市○○區
    ○○街一五四號地下室辦公處所內，竊得丁○○所有之鑽戒、鑽錶、藍寶石等物
    。因認被告另涉此部分竊盜罪嫌。按告訴乃論之罪，告訴人於第一審辯論終結前
    得撤回其告訴，又告訴經撤回者，應諭知不受理之判決，刑事訴訟法第二百三十
    八條第一項、第三百零三條第三款定有明文。查本件告訴人丁○○告訴被告丙○○竊盜案件，起訴書認係犯刑法第三百二十條第一項條之罪，而丁○○為被告之
    母，有被告之法務部戶役政連線查詢結果一紙附卷足參，依同法第三百二十四條
    第二項之規定，須告訴乃論。茲據告訴人撤回其告訴，有本院九十二年七月四日
    審判筆錄可按，依照上開說明，原應為不受理之判決，然檢察官認此部分與前開
    論罪科刑部分有連續犯、牽連犯之裁判上一罪關係，茲不另為不受理判決之諭知
    ，附予指明。
據上論斷，應依刑事訴訟法第二百九十九條第一項前段、刑法第二十八條、第三百二
十條第一項、第二百零一條第一項、第五十五條、第二百零五條，判決如主文。
本案經檢察官呂俊儒到庭執行職務
中      華      民      國      九十二      年    七      月    十六    日
                                      臺灣臺北地方法院刑事第四庭
                                          法  官    吳定亞
右正本證明與原本無異。
如不服本判決，應於判決送達後十日內，向本院提出上訴狀。
                                          書記官    張漪蕙
中      華      民      國      九十二      年    七      月    十六    日
附錄本案論罪科刑法條全文
中華民國刑法第二百零一條
意圖供行使之用，而偽造、變造公債票、公司股票或其他有價證券者，處
三年以上十年以下有期徒刑，得併科三千元以下罰金。
行使偽造、變造之公債票、公司股票或其他有價證券，或意圖供行使之用
，而收集或交付於人者，處一年以上七年以下有期徒刑，得併科三千元以
下罰金。
中華民國刑法第三百二十條
 (普通竊盜罪、竊佔罪)
意圖為自己或第三人不法之所有，而竊取他人之動產者，為竊盜罪，處五
年以下有期徒刑、拘役或五百元以下罰金。
意圖為自己或第三人不法之利益，而竊佔他人之不動產者，依前項之規定
處斷。
前二項之未遂犯罰之。


司法院資訊處製作；財團法人民間司法改革基金會備份。
